【裁判字號】    99,監宣,23
【裁判日期】    990624
【裁判案由】    監護宣告
【裁判全文】
臺灣花蓮地方法院民事裁定
聲  請  人  丙○○
相  對  人  甲○○
利害關係人  乙○○
上列聲請人聲請監護宣告事件，本院裁定如下：
    主    文
宣告甲○○（女，民國○○年○月○日生、身分證統一編號：Ｚ00000
0000號）為受監護宣告之人。
選定丙○○（女，民國○○年○月○○日生、身分證統一編號：Ｚ0000
00000號）為受監護宣告之人之監護人。
指定乙○○（男，民國○○年○月○○日生、身分證統一編號：Ｚ0000
00000號）為會同開具財產清冊之人。
程序費用新臺幣1000元由受監護宣告之人甲○○負擔。
    理    由
一、按對於因精神障礙或其他心智缺陷，致不能為意思表示或受
    意思表示，或不能辨識其意思表示之效果者，法院得因本人
    、配偶、四親等內之親屬、最近一年有同居事實之其他親屬
    、檢察官、主管機關或社會福利機構之聲請，為監護之宣告
    。民法第14條第1項定有明文。
二、聲請意旨略以：聲請人丙○○為相對人甲○○之女，甲○○
    因右側顱骨缺損、腦室積水、出血性腦中風在家休養，目前
    呈現無意識狀態，其日常生活自我照顧需人協助，已不能為
    意思表示，爰聲請宣告甲○○為受監護宣告之人等語以維相
    對人權益。
三、經查：本院在鑑定人即財團法人佛教慈濟綜合醫院精神科醫
    師蔡欣記前訊問相對人，審驗相對人之心神狀況，其對訊問
    之內容毫無反應。復依財團法人佛教慈濟綜合醫院（下稱慈
    濟醫院）函覆之鑑定報告書略以：「一、個人病史：李員（
    即相對人）於民國98年7月25日因為意識突然改變，經診斷
    為腦自發性出血所致之器質性腦部疾患。二、身體檢查：李
    員雙上肢呈去大腦皮質僵直狀態，外觀稍顯凌亂，身上插有
    供灌食之鼻胃管，其雙眼可自行睜開，但眼神呆滯，與他人
    幾無目光接觸。李員對他人之叫喚無任何反應，亦無任何自
    主動作，無法遵從或配合任何指示或動作。因李員無自發性
    之言語或行為表達，因此無法評估其情緒、思想與知覺。李
    員目前雖然生命徵象穩定，但無法對外界做出任何有意義之
    回應，顯示其腦部受損嚴重，連帶使其認知功能明顯受損，
    目前已屬植物人狀態，日常生活完全依賴他人照護。三、精
    神狀態檢查：李員於鑑定日的精神狀態，意識不清，沒有任
    何言語及行為表達能力，無法與外界有效溝通，其情感、知
    覺、思想過程與思想內容等部分無法評估，認知功能有明顯
    缺損，其精神狀態與神經學檢查結果，符合其腦部電腦斷層
    檢查所顯示的腦傷狀況。四、日常生活狀況：日常生活需專
    人24小時照顧，無經濟活動能力。五、結論：有精神障礙或
    其他心智缺陷，診斷為器質性腦部疾患，完全不能為意思表
    示或受意思表示或辨識其意思表示效果之能力，已達不能處
    理自已事務之程度」等語，有本院99年5月14日訊問筆錄及
    財團法人佛教慈濟綜合醫院精神鑑定報告書各1件在卷可稽
    ，堪認相對人因腦自發性出血所致器質性腦部疾患之精神障
    礙或其他心智缺陷，致不能為意思表示或受意思表示，本件
    聲請，為有理由，應予准許，爰宣告甲○○為受監護宣告之
    人。
四、又受監護宣告之人應置監護人。法院為監護之宣告時，應依
    職權就配偶、四親等內之親屬、最近一年有同居事實之其他
    親屬、主管機關、社會福利機構或其他適當之人選定一人或
    數人為監護人，並同時指定會同開具財產清冊之人。法院為
    前項選定及指定前，得命主管機關或社會福利機構進行訪視
    ，提出調查報告及建議。監護之聲請人或利害關係人亦得提
    出相關資料或證據，供法院斟酌。法院選定監護人時，應依
    受監護宣告之人之最佳利益，優先考量受監護宣告之人之意
    見，審酌一切情狀，並注意下列事項：(一)受監護宣告之人
    之身心狀態與生活及財產狀況。(二)受監護宣告之人與其配
    偶、子女或其他共同生活之人間之情感狀況。(三)監護人之
    職業、經歷、意見及其與受監護宣告之人之利害關係。(四)
    法人為監護人時，其事業之種類與內容，法人及其代表人與
    受監護宣告之人之利害關係。民法第1110條、第1111條、第
    1111條之1分別定有明文。經查，相對人甲○○既經受監護
    宣告，已如前述，則其自應選任監護人。本院依職權囑託桃
    園縣政府社會處社會工作及救助科訪視結果，聲請人係為甲○○之次女，依相對人實際生活情況等面向評估，相對人接
    受持續且穩定之照顧，聲請人適任監護。且相對人目前自身
    無財產狀態，無財產虞慮。並建議：由聲請人為監護人、由
    重要他人（即次子乙○○）為會同開立財產清冊之人。有該
    科99年5月28日府社助字第0990203522號函暨附訪視評估報
    告1件在卷可參。本院審酌聲請人與相對人感情深厚，且相
    對人接受持續且穩定之照顧。復查聲請人庭訊時稱本件聲請
    乃為辦理相對人配偶之繼承事宜，有本院99年5月14日訊問
    筆錄附卷可考，本院審其動機尚稱良善，並參相對人親屬選
    任聲請人為監護人及聲請人擔任監護人之意願，有同意書1
    紙在卷，因認聲請人丙○○擔任監護人，較能符合受監護宣
    告之人之最佳利益，爰選定聲請人丙○○為受監護宣告人甲○○之監護人。另酌相對人現無財產，有聲請人提交財政部
    臺灣省北區國稅97年度綜合所得稅籍資料清單、北區國稅財
    產歸屬資料清單在卷足憑，是本件無爭產之虞慮，並參相對
    人之次子乙○○亦有意擔任會同開立財產清冊之人，爰指定
    乙○○為會同開具財產清冊之人。又依民法第1113條準用同
    法第1099條之規定，於監護開始時，監護人對於受監護宣告
    人甲○○之財產，應會同乙○○，於2個月內開具財產清冊
    ，並陳報法院，併此敘明。
五、依民事訴訟法第608 條第1項，裁定如主文。
中    華    民    國    99    年    6     月    24  日
                  家事法庭      法  官  陳淑媛
以上正本證明與原本無異。
如不服本裁定關於選定監護人及指定會同開具財產清冊之人等部
分，應於送達後10日內向本院提出抗告狀，並繳納抗告費新臺幣
1000元；其餘關於宣告監護之部分，不得抗告。
中    華    民    國    99    年    6     月    25    日
                                書記官  邱鴻志

司法院資訊處製作；財團法人民間司法改革基金會備份。
